臺灣臺中地方法院臺中簡易庭民事判決
111年度中簡字第1589號
原      告  林明金
被      告  周碧蓮

上列當事人間返還借款事件，於民國111年7月7日言詞辯論終結
，本院判決如下：
    主      文
被告應給付原告新臺幣貳拾貳萬陸仟元及自民國一一０年十二月
四日起至清償日止，按年息百分之五點計算之利息。
原告其餘之訴駁回。
訴訟費用新臺幣參仟貳佰元由被告負擔新臺幣貳仟肆佰壹拾元，
餘由原告負擔。
本判決原告勝訴部分得假執行。被告如以新臺幣貳拾貳萬陸仟元
為原告預供擔保或提存，得免為假執行。
原告其餘假執行之聲請駁回。
    事實及理由
一、原告起訴聲明：被告應給付原告新臺幣（下同）30萬元及自
    支付命令送達翌日起至清償日止，按年息百分之5計算之利
    息，後減縮利息請求如後開原告聲明所示（見卷第85頁），
    依民事訴訟法第255條第1項第3款規定，應予准許。
二、原告主張：被告於民國105年6月2日向原告借款30萬元，然
    被告尚未還款，爰依消費借貸之法律關係請求被告如數返還
    借款等語，並聲明：⑴被告應給付原告30萬元及自110年12月
    3日起至清償日止，按年息百分之5計算之利息。⑵願供擔保
    請准宣告假執行。
三、被告則以：被告已陸續清償如附表編號所示之7萬6000元，
    希望能夠按月清償2000元等語置辯，答辯聲明：原告之訴駁
    回。
四、得心證之理由：
　㈠按請求履行債務之訴，原告就其所主張債權發生原因之事實
    ，固有舉證之責任，若被告自認此項事實而主張該債權已因
    清償而消滅，則清償之事實，應由被告負舉證之責任，此觀
    民事訴訟法第277條之規定自明。
　㈡原告主張被告向其借款30萬元之事實，業據其提出與所述相
    符之借據為證（見司促卷第7頁），且為被告所不爭執，堪
    認為真正。被告抗辯其已陸續向原告清償7萬6000元如附表
    所示，業據被告提出匯款單據為證（見本院卷第53-77頁）
    ，除附表編號1部分外，核與被告提出匯款單據相符，堪認
    被告確已陸續清償7萬4000元。至附表編號1之2000元部分，
    被告陳稱沒有單據可以提出等語（見卷第88頁），被告既無
    法提出證據證明該2000元已清償之事實，其抗辯已清償如附
    表編號1之2000元云云，洵非可採。
  ㈢按「借用人應於約定期限內，返還與借用物種類、品質、數
    量相同之物，未定返還期限者，借用人得隨時返還，貸與人
    亦得定一個月以上之相當期限，催告返還。」，民法第478
    條定有明文。所謂貸與人得定1個月以上之相當期限催告返
    還，非謂貸與人之催告必須定有期限，祇須貸與人有催告之
    事實，而催告後已逾1 個月以上相當期限者，即認借用人有
    返還借用物之義務（最高法院73年台抗字第413號判例參照
    ）。被告簽立借據並無記載清償日期，惟原告提起本訴（聲
    請支付命令）即有催告被告還款意思，支付命令於110年10
    月26日寄存送達（送達證書見司促卷第23頁），應至寄存後
    10日發生送達被告效力，然被告於110年11月3日就支付命令
    聲明異議（見異議狀上本院收文戳章），堪認支付命令至遲
    於110年11月3日送達被告，迄今已逾1個月之期限，扣除扣
    除被告已清償7萬4000元，被告尚應返還原告22萬6000元。
　㈣末按「給付無確定期限者，債務人於債權人得請求給付時，
    經其催告而未為給付，自受催告時起，負遲延責任。其經債
    權人起訴而送達訴狀，或依督促程序送達支付命令，或為其
    他相類之行為者，與催告有同一之效力。」，「遲延之債務
    ，以支付金錢為標的者，債權人得請求依法定利率計算之遲
    延利息。但約定利率較高者，仍從其約定利率。」，民法第
    229條第2項、第233條第1項定有明文。原告聲請支付命令
　　至遲於110年11月3日送達被告，已生催告效力，至110年12
    月3日催告已逾1個月，被告即應負返還責任，並應自翌日即
    110年12月4日起加付法定遲延利息。
五、從而，原告依消費借貸法律關係請求被告給付22萬6000元及
    自110年12月4日起至清償日止，按年息百分之5計算之利息
    ，為有理由，應予准許，逾此部分之請求為無理由，應予駁
    回。並依民事訴訟法第79條、第87條第1項規定，確定本件
    訴訟費用3200元（即第1審裁判費）由被告負擔2410元，餘
    由原告負擔。
六、本件係就民事訴訟法第427條第1項訴訟適用簡易程序為被告
    敗訴之判決，爰依民事訴訟法第389條第1項第3 款規定，依
    職權宣告假執行，並依職權宣告被告預供擔保或提存，得免
    為假執行。原告就此勝訴部分陳明願供擔保請准宣告假執行
    ，僅係促使本院職權發動，毋庸為准駁之諭知。至原告敗訴
    部分，其假執行之聲請失所依附，應併予駁回。
七、本件事證已臻明確，兩造其餘攻擊防禦之方法，核與判決之
    結果不生影響，無庸逐一論究，併此敘明。
八、據上論結，本件原告之訴為一部有理由，一部無理由，依民
    事訴訟法第436條第2項、第79條、第87條第1項、第389條第
    1項第3款、第392條第2項，判決如主文。
中　　華　　民　　國　　111 　年　　7 　　月　　28　　日
                  臺灣臺中地方法院臺中簡易庭
                                  法  官  熊祥雲
以上正本係照原本作成。
如不服本判決，應於送達後20日內，向本院提出上訴狀並表明上
訴理由，如於本判決宣示後送達前提起上訴者，應於判決送達後
20日內補提上訴理由書（須附繕本），如委任律師提起上訴者，
應一併繳納上訴審裁判費。
中　　華　　民　　國　　111 　年　　7 　　月　　28　　日
                                  書記官  王麗麗　　
附表：
編號 日期 金額 (新臺幣) 1 106年3月11日 2000元 2 106年4月11日 2000元 3 106年5月11日 2000元 4 106年6月12日 2000元 5 106年7月11日 2000元 6 106年8月11日 2000元  7 106年9月11日 2000元 8 106年11月13日 2000元 9 106年12月11日 2000元  10 107年2月12日 2000元  11 107年3月13日 2000元  12  107年5月11日 2000元  13 107年8月15日 2000元  14 107年9月12日 2000元  15 107年10月12日 2000元  16 107年11月12日 2000元  17 107年12月12日 2000元  18 108年1月18日 2000元  19 108年5月13日 2000元  20 108年6月14日 2000元  21 108年7月16日 2000元  22 108年8月27日 2000元  23 108年9月16日 2000元  24 108年10月17日 2000元  25  108年11月20日 2000元  26 108年12月16日 2000元  27 109年1月21日 2000元  28 109年2月19日 2000元  29 109年3月16日 2000元  30 109年4月15日 2000元  31 109年5月26日 2000元  32 109年6月17日 2000元  33 109年8月11日 2000元  34 109年9月25日 2000元  35 109年12月3日 2000元  36 110年1月15日 2000元  37 110年2月19日 2000元  38 110年4月16日 2000元 合計  76000元